最高法院刑事判決　　　　　　九十六年度台上字第四八九五號
上　訴　人　台灣高等法院高雄分院檢察署檢察官
被　　　告　甲○○
　　　　　　　　　　16號（另案在台灣高雄監獄執行中）
上列上訴人因被告違反毒品危害防制條例案件，不服台灣高等法
院高雄分院中華民國九十六年六月二十九日第二審更審判決（九
十六年度上更(一)字第八八號，起訴案號：台灣高雄地方法院檢察
署九十四年度偵字第二０七八０號），提起上訴，本院判決如下
：
    主  文
上訴駁回。
    理  由
按刑事訴訟法第三百七十七條規定，上訴於第三審法院，非以判
決違背法令為理由，不得為之。是提起第三審上訴，應以原判決
違背法令為理由，係屬法定要件。如果上訴理由狀並未依據卷內
訴訟資料，具體指摘原判決不適用何種法則或如何適用不當，或
所指摘原判決違法情事，顯與法律規定得為第三審上訴理由之違
法情形，不相適合時，均應認其上訴為違背法律上之程式，予以
駁回。本件檢察官上訴意旨略稱：(一)、原判決理由欄六(三)、末段
以「更何況證人蔡宗榮亦有施用毒品，其當時亦與陳文妮一同至
警局，為何在警局時既未對其製作警詢筆錄，又未對其採尿，而
讓其離去，實有違常情，故證人陳文妮之警詢筆錄內容自難採為
論罪之依據」，似係認為警方以陳文妮之指認被告作為交換。若
然，為何陳文妮仍需採尿？又證人黃成國於警詢時亦指認被告販
毒，為何黃成國亦有採尿？是原判決認定事實自有違證據法則。
(二)、原判決認為證人陳文妮於偵查中之證詞，顯有不可信之情形
，依刑事訴訟法第一百五十九條之二規定，證人陳文妮上開偵查
中之陳述，顯不可信，並無證據能力。然陳文妮因涉犯偽證罪經
台灣高雄地方法院檢察署檢察官提起公訴，嗣經台灣高雄地方法
院九十五年度訴字第三五二二號刑事判決判處有期徒刑肆月，陳
文妮於該案坦承：「於提解作證過程中，因與甲○○同車，遭到
甲○○恫嚇，方為不實證述」等語〔詳見台灣高雄地方法院九十
五年度訴字第三五二二號刑事判決理由欄貳、一、(二)〕，陳文妮
於台灣高等法院高雄分院民國九十六年七月九日準備程序時，對
上開偽證犯行並已認罪，然原判決就此未為調查，有調查未盡之
違法。(三)、依證人陳文妮、楊石平、高茂順、黃麗鳳、楊居霖等
人於警詢時，何旺盛於原審審理時，均指稱係在高雄市楠梓區之
「台糖量販店」附近交易毒品，而被告係在高雄市○○區○○路
七一八號前，因形跡可疑而為警攔檢盤查而查獲，二者之間有無
地緣關係？原審未為調查，亦有違誤。(四)、依陳文妮於九十四年
十一月二十八日向檢察官之陳述，可知「安仔」其實就是「貴仔
」，證人黃成國亦證稱被告叫「貴仔」，證人楊居霖復稱：伊是
與「貴仔」聯絡。上開所說的「貴仔」是否同一人，原審亦未為
調查，亦有可議。(五)、被告於台灣高等法院高雄分院九十五年度
上訴字第一九０六號案件審理時供稱：「老王」約於案發前一個
半月到二個月間，交給伊0000000000號行動電話以供
聯絡，案發當日，其與「老王」約有半月未聯絡，「老王」當時
未經電話聯絡，即與女友搭計程車來找伊，伊就以新台幣（下同
）二萬五千元向「老王」購買海洛因云云；惟「老王」既交付手
機予被告以供聯絡，竟於案發當日未經聯絡，即無預期地攜帶毒
品海洛因販賣予被告，已與常情有違；而被告當時失業中，其經
濟來源乃靠原有積蓄過日子，已據其於警詢時供明在卷，被告於
經濟條件並非寬裕，租住處又有一小包海洛因可供施用下，並非
有再行購買海洛因之急迫需要，竟會隨身攜帶二萬五千元而向「
老王」一次購買上開十八小包海洛因，其反於事理甚明。再者，
上開0000000000號手機既係「老王」持有供販賣海洛
因聯絡之用，「老王」既已曾交付0000000000號手機
予被告供聯絡用，則「老王」於販賣海洛因予被告後，即可離去
現場，何須將其賴以販賣海洛因維生用之上開手機再交予被告持
有之必要？又扣案0000000000門號係搭配序號000
000000000000手機，0000000000門號係
搭配序號000000000000000手機，有扣案手機二
支及扣押物品目錄表可憑，而上開0000000000門號於
九十四年九月五日十六時八分八秒至同日十六時四十一分四十四
秒受話多通時，係搭配000000000000000手機，
並非搭配原用之000000000000000手機，其後再
換搭另一序號手機使用，至同年九月七日十三時三十六分二十四
秒受話時再搭配原序號手機使用，至為警查獲時均使用原序號手
機，有該門號手機通聯紀錄附卷可按，足見上開二支手機應係同
一人所持有使用無訛。被告於為警查獲時既持有上開二支手機，
已足認被告即係上開手機之使用人無誤，且被告又無法供述「老
王」之任何資料以供調查上述不利於被告之事實，原判決就上開
事項均未予說明，自屬理由不備等語。
惟查證據之取捨、證據證明力之判斷，以及事實有無之認定，屬
事實審法院之職權，苟其取捨、判斷與認定，並不違背論理法則
及經驗法則，即不容任意指為違法，而執為適法之第三審上訴理
由。本件原判決以被告甲○○自始否認有公訴意旨所指之販賣第
一級毒品海洛因予黃成國、陳文妮之犯行，並辯稱：伊持有被查
獲之海洛因是剛向綽號「老王」者購得供己施用之毒品，非供販
賣之用等語。而經查：(一)、黃成國於九十四年九月八日警詢時雖
稱：伊於十多天前經友人介紹認識綽號「安仔」之被告後，於同
年八月中旬至九月四、五日止，共向被告買二、三次之海洛因，
每次均以伊0000000000號撥打被告之0000000
000號行動電話，洽談購買毒品之事云云。然黃成國於第一審
及原審審理中均結證稱，伊未曾向被告買海洛因，伊與被告是同
鄉，伊向他人買毒品時，被告亦向該人買毒品，此次被警查獲帶
回警局時，見被告先被查獲，伊誤會是被告咬伊所致，為報復而
佯稱是向被告買毒品等語；而依被告上開手機之通聯紀錄，在九
十四年九月一日至九月四、五日，雙方並無通聯紀錄，且在九十
四年九月八日警詢之前十餘日，黃成國始認識被告，焉能如黃成
國所言在雙方不認識之同年八月中旬向被告買海洛因，故並無證
據足以證明黃成國警詢中不利被告之供述確與事實相符。(二)、陳
文妮於九十四年九月八日警詢及同年十一月二十八日偵查中，雖
稱伊於九十四年九月二日、四日先後二次以伊00000000
00號手機撥打被告之上開手機號碼，向被告各買一小包海洛因
云云。惟依被告上開行動電話通聯紀錄，九十四年九月二日及四
日，雙方並無通話，且無其他證據足以證明陳文妮不利被告之陳
述確與事實相符。又與陳文妮一起被查獲，且於案發當日撥打0
000000000號電話洽談購買海洛因之蔡宗榮，警員並未
對之製作筆錄及採尿，即讓其離開，足徵陳文妮於第一審所稱係
為讓蔡宗榮先行離去，及免於被隨案移送檢察官，而依警員要求
為不實之警詢供詞等語，並非無據。至於檢察官雖依據陳文妮之
上開手機與0000000000號行動電話，曾於九十四年九
月一日及九月七日之通聯紀錄，起訴被告於此二日販賣海洛因予
陳文妮。惟陳文妮未曾供證曾於此二日向被告購買毒品，且該通
聯紀錄未經合法監聽錄音，亦無從證明其間通話係洽談買賣毒品
之事，自無證據證明被告曾於此二日販賣海洛因予陳文妮。(三)、
被告身上被查獲之十八小包毒品及在其住處查扣之一小包毒品，
經法務部調查局鑑驗結果，均係海洛因，淨重三點六三公克，純
質淨重一點二四公克，其包數雖不少，但重量不多，並不足以推
定被告有販賣毒品犯行。(四)、依警員黃天明於第一審之證詞及證
人楊居霖、黃麗鳳、何旺盛、高茂順分別於警詢及原審之證言，
於案發日撥打0000000000號電話，洽談買海洛因（由
警員朱白雄接聽），而被警員帶回警局之楊居霖、黃麗鳳、何旺
盛、高茂順、楊石平等人，均稱並非要向被告買毒品，亦不認識
被告等語，亦不足以證明被告有販賣毒品犯行。此外，復查無其
他積極證據足以證明被告確有販賣海洛因犯行，因認不能證明被
告犯罪，而諭知被告無罪之判決，已詳其論斷之理由，所為論
斷，均有卷存證據資料可資覆按。檢察官上訴意旨雖指摘原判決
違法云云，惟查檢察官於第一審及原審審理中均未曾以證人陳文
妮就本案之供述涉嫌偽證，已被起訴，現由原審法院另案審理中
，而請求調查此事實，且卷內亦無此偽證案卷之資料，則原審就
案卷內並無之偽證案件資料，並無依職權蒐集調查之義務，檢察
官於原審審理中全未提及此案件，於原審判決後，始據之為上訴
理由，指摘原審有調查未盡之違法，自非合法之上訴理由。況縱
認陳文妮於第一審之供述不實，其於警詢及偵查中之陳述係基於
自由意思為之，然其所述向被告買海洛因二次云云，亦查無其他
積極證據足以佐證其不利被告之片面供述確與事實相符，原判決
已詳述其理由，該偽證案件資料亦不足以認定被告犯罪，原審就
此非待證事項未予調查，亦無調查未盡之違法可言。被告、陳文
妮、黃成國、高茂順、楊石平、黃麗鳳、楊居霖等人先後被警查
獲地點雖均在高雄市○○路七一八號附近；綽號「安仔」與綽號
「貴仔」是否為同一人，均不足以證明被告確有公訴意旨所指之
販賣毒品犯行，原審就此未予審認、說明，亦無調查未盡之違法
。扣案之0000000000號電話之通聯紀錄，因並無經監
聽錄音，無通話內容供判斷是否與毒品買賣有關，故縱認被告持
用該手機及另一查扣之0000000000號手機，並有換Ｓ
ＩＭ卡使用之情事，亦難以證明被告有公訴意旨所指之犯行，原
判決就此未予說明，於判決本旨不生影響，不得執此為適法之上
訴理由。至於其他上訴意旨均係就原審已調查及依憑卷內資料所
為認事採證職權之合法行使，以及原判決已論斷之事項，依憑己
見任意指摘為違法，殊與法律規定得為第三審上訴理由之違法情
形不相適合，衡以前開說明，其上訴為違背法律上之程式，應予
駁回。
據上論結，應依刑事訴訟法第三百九十五條前段，判決如主文。
中　　華　　民　　國　九十六　年　　九　　月　 十三　 日
                      最高法院刑事第八庭
                          審判長法官  陳　正　庸
                                法官  賴　忠　星
                                法官  林　開　任
                                法官  宋　　　祺
                                法官  韓　金　秀
      本件正本證明與原本無異
                                      書  記  官
中　　華　　民　　國　九十六　年　　九　　月　 二十　 日
                                                      V
